臺灣臺中地方法院刑事判決　　　　　　 99年度簡上字第603號
上　訴　人　臺灣臺中地方法院檢察署檢察官
被　　　告　紀言蓁
　　（原名　紀杏枝）
　　　　　　陳志敏
　　　　　　傅翌豪
上訴人因上列被告恐嚇等案件，不服本院99年度簡字第96號中華
民國99年2月10日第一審簡易判決（起訴案號：臺灣臺中地方法
院檢察署98年度偵字第20369號），提起上訴，本院管轄之第二
審合議庭判決如下：
    主  文
原判決撤銷。
紀言蓁犯恐嚇罪，處拘役伍拾伍日，如易科罰金，以新臺幣壹仟
元折算壹日。
陳志敏共同犯誹謗罪，處拘役貳拾日，如易科罰金，以新臺幣壹
仟元折算壹日。緩刑貳年。
傅翌豪共同犯誹謗罪，處拘役貳拾日，如易科罰金，以新臺幣壹
仟元折算壹日。
陳志敏、傅翌豪被訴恐嚇罪部分，均無罪。
    犯 罪 事 實
一、緣傅翌豪將紀言蓁（原名紀杏枝）之金錢貸予張栩蘭之前夫
    吳俊毅，因吳俊毅欠債不還且避不見面，紀言蓁為催討債務
    ，而有下列行為：
  (一)紀言蓁與傅翌豪於民國99年5 月6 日晚間9 時9 分許，前往
    吳俊毅之弟吳孟達擔任負責人、張栩蘭負責看顧址設改制前
    臺中縣潭子鄉○○村○○街66號之欣霖生化藥品科技有限公
    司（下稱欣霖公司，招牌懸掛登霖藥局），竟基於誹謗之犯
    意聯絡，，在3 名不詳姓名年籍之客人選購商品時，傅翌豪
    先以「那些都是假藥、會吃死人、都是在騙人家錢」，紀言
    蓁以「那個都放很久，過期了」等具體之不實事項指摘張栩
    蘭及欣霖公司，致生損害於張栩蘭、欣霖公司之名譽。
  (二)紀言蓁又於翌日（即同年月7 日）晚間9 時25分許，前往上
    址欣霖公司催討債務，復基於前開誹謗之接續犯意及恐嚇危
    害生命安全之犯意，在客人進入上揭欣霖公司處所，以「賣
    假藥」之具體不實事項指摘張栩蘭及欣霖公司，致生損害於
    張栩蘭、欣霖公司之名譽，並對張栩蘭恫嚇稱：叫你老公出
    來處理，否則要每天來，每天來這邊亂，讓你雞犬不寧等語
    ，欲以上揭誹謗之方式而使張栩蘭心生畏懼，致生危害於張
    栩蘭之自由、名譽安全。
  (三)紀言蓁續基於前開誹謗之犯意，於98年5 月8 日晚間8 時48
    分許，前往上址欣霖公司，當著在場不詳年籍姓名之客人面
    前，以「這藥不能買啊，這都賣假藥啊，會吃死人，沒醫德
    。」之具體不實事項指摘張栩蘭及欣霖公司，致生損害於張
    栩蘭、欣霖公司之名譽。
  (四)紀言蓁復接續承前開誹謗之犯意及基於公然侮辱之犯意，和
    與其有誹謗、公然侮辱犯意聯絡之友人陳志敏，於98年5 月
    9 日7 時53分許，前往上址欣霖公司，在上揭有不特定人客
    人進出且得共見共聞之處所，由陳志敏以「心那麼壞」，紀
    言蓁以「什麼都吃，就是不吃虧，什麼都要，就是不要臉」
    、「不要臉」之足以貶損張栩蘭名譽、人格及社會評價之言
    詞，共同謾罵張栩蘭後，再推由紀言蓁以「她那個身份證上
    面寫吳俊毅，竟然說她老公是王士真喔，嫁好多老公喔」、
    「嫁那麼多老公，就是靠她那個嘴騙錢」等之具體不實事項
    共同指摘張栩蘭，及以「這米酒搞不好也不是公賣局，是私
    釀的喔，甲醇不知道放多少喔」之具體實事項共同指摘張栩
    蘭及欣霖公司，致生損害於張栩蘭、欣霖公司之名譽。
二、案經張栩蘭、欣霖公司負責人吳孟達訴由臺灣臺中地方法院
    檢察署檢察官偵查起訴。
    理    由
壹、證據能力方面：
    按被告以外之人於審判外之陳述，雖不符刑事訴訟法第159
    條之1 至第159 條之4 之規定，而經當事人於審判程序同意
    作為證據，法院審酌該言詞陳述或書面陳述作成時之情況，
    認為適當者，亦得為證據。當事人、代理人或辯護人於法院
    調查證據時，知有第159 條第1 項不得為證據之情形，而未
    於言詞辯論終結前聲明異議者，視為有前項之同意，刑事訴
    訟法第159 條之5 定有明文。核其立法意旨在於傳聞證據未
    經當事人之反對詰問予以核實，原則上先予排除。惟若當事
    人已放棄反對詰問權，於審判程序中表明同意該等傳聞證據
    可作為證據；或於言詞辯論終結前未聲明異議，基於尊重當
    事人對傳聞證據之處分權，及證據資料愈豐富，愈有助於真
    實發見之理念，且強化言詞辯論主義，使訴訟程式得以順暢
    進行，上開傳聞證據亦均具有證據能力。查：本判決所引之
    被告以外之人於審判外所為之陳述及卷內其他書證（供述證
    據部分），查無符合同法第159 條之1 至之4 等前4 條之情
    形，檢察官、被告三人於本院準備程序中均表示對該等傳聞
    證據之證據能力不爭執，另於本院審理時並未就卷內其他證
    據資料之證據能力有所爭執，且迄本院言詞辯論終結前，均
    未主張有刑事訴訟法第159 條第1 項不得為證據之情形，是
    應認已同意卷內證據均得作為證據，且經本院審酌上開傳聞
    證據作成時，較無人情施壓或干擾，亦無不當取證之情形，
    認為以之作為本案之證據亦屬適當，是上揭傳聞證據自具有
    證據能力。
貳、有罪部分：
一、上開犯罪事實，業據被告紀言蓁、陳志敏、傅翌豪於本院審
    理中坦承不諱，核與證人張栩蘭於警詢、偵查中之證詞（見
    警卷第5 至14頁、偵查卷第22至23頁），大致相符，並經本
    院當庭勘驗勘驗監視器光碟無訛，有本院勘驗筆錄在卷可憑
    （見本院卷第69至72頁），並有監視器光碟翻拍畫面附卷可
    稽（見警卷第33至36頁），足見被告三人前開自白，核與事
    實相符，應堪採信。雖起訴書記載，被告三人前往上址欣霖
    公司時為前述犯行時，同時妨害吳孟達之名譽，惟當時告訴
    代表人吳孟達均不在場，業經證人吳孟達證述在卷，是起訴
    書記載被告三人前開犯行，亦同時恐嚇危害吳孟達及妨害吳
    孟達個人之名譽，顯係有誤，自應予以更正。再者，起訴書
    認被告紀言蓁、陳志敏於98年5 月9 日晚間7 時53分許，在
    上址欣霖公司內，尚有共同以「吃素吃到肚臍為界」、「老
    公畜牲」等語公然侮辱張栩蘭、吳孟達，惟查「吃素吃到肚
    臍為界」客觀上並無足以毀損他人名譽之情事，且經本院勘
    驗上述時日之監視器光碟畫面，被告紀言蓁、陳志敏未有以
    「老公畜牲」侮辱張栩蘭，有上開勘驗筆錄可憑，是起訴書
    此部分之記載亦有錯誤，應予以更正。本案事證明確，被告
    三人此部分犯行，應堪認定。
二、論罪科刑部分：
  (一)按「公然侮辱」乃指對被害人抽象的予以謾罵，使人難堪之
    行為；而「誹謗」除有散佈於眾之意圖外，尚須指摘或傳述
    足以毀損他人名譽之具體事實為必要，是「公然侮辱」、「
    誹謗」之區別點，乃在於一為「抽象謾罵」，一為「具體指
    摘」（司法院院字第2179號解釋意旨參照）。次按刑法第30
    5 條之罪，僅以受惡害之通知者心生畏懼而有不安全之感覺
    為已足，不以發生客觀上之危害為要件，此有最高法院27年
    度刑事庭決議可資參照。是核被告紀言蓁所為，係犯刑法第
    305 條恐嚇罪、第309 條第1 項公然侮辱罪及第310 條第1
    項之誹謗罪；被告陳志敏所為，係犯同法第309 條第1 項之
    公然侮辱罪及第310 條第1 項誹謗罪；被告傅翌豪所為，係
    犯同法第310 條第1 項之誹謗罪。檢察官認被告紀言蓁於犯
    罪事實欄一之(一)至(三)具體指摘告訴人張栩蘭、欣霖公司賣假
    藥，及於犯罪事實欄一之(四)與被告陳志敏共同以「她那個身
    份證上面寫吳俊毅，竟然說她老公是王士真喔，嫁好多老公
    喔」、「嫁那麼多老公，就是靠她那個嘴騙錢」等之具體不
    實事項共同指摘張栩蘭，及「這米酒搞不好也不是公賣局，
    是私釀的喔，甲醇不知道放多少喔」之具體實事項共同指摘
    張栩蘭及欣霖公司，及被告傅翌豪於犯罪事實欄一之(一)與紀
    言蓁共同指摘告訴人張栩蘭、欣霖公司賣假藥之所為，均係
    犯刑法第309 條第1 項公然侮辱罪，尚有未洽，起訴法條應
    予變更。又被告三人前開誹謗犯行，係一行為同時侵害張栩
    蘭及欣霖公司名譽（指摘賣假藥及私釀酒放甲醇部分），為
    同種想像競合犯，應從一重論處。
  (二)被告紀言蓁與傅翌豪就上開犯罪事實欄一之(一)之誹謗犯行間
    及被告紀言蓁與陳志敏就上開犯罪事實欄一之(四)之誹謗、公
    然侮辱犯行間，有犯意之聯絡及行為之分擔，為共同正犯。
    又被告紀言蓁為催討債務，而於犯罪事實欄一之(一)至(四)時間
    為前開毀謗犯行，其時間、地點密接，且係侵害同一法益，
    上開各行為之獨立性薄弱，依一般社會健全觀念，難以強行
    分開，在刑法評價上，應視為數個舉動之接續施行，合為包
    括之一行為予以評價，應論以為接續犯。而被告紀言蓁及陳
    志敏於98年5 月9 日於同一時、地，公然侮辱及誹謗張栩蘭
    ，達成貶損張栩蘭名譽之犯罪目的，為一行為觸犯數罪名之
    想像競合犯，應從一重論以誹謗罪。再被告紀言蓁為催討債
    務，於98年5 月7 日在上址藥房，除散布足以毀損告訴人張
    栩蘭名譽之不實訊息外，並同時以言語恐嚇告訴人張栩蘭，
    應係出於一個目的達成貶損張栩蘭名譽及恐嚇危害張栩蘭安
    全之犯罪目的，而為的一個行為，依社會一般通念，認為應
    評價為一罪方符合刑罰公平原則，如予以數罪併罰，反有過
    度處罰之疑慮，與人民法律感情亦未契合，故應認為被告係
    以一個行為同時觸犯誹謗罪、恐嚇危害安全等2 個罪名，而
    為想像競合犯，應依刑法第55條之規定，從一重之恐嚇危害
    安全罪論處。
三、被告紀言蓁被訴妨害名譽罪之不另為無罪諭知部分：
  (一)公訴意旨略以：被告紀言蓁續基於妨害名譽之犯意，於98年
    5 月11日16時30分許，在上址欣霖公司，當著在場不詳年籍
    姓名之客人面前表示: 「買藥，不要買啦! 這都假藥，會吃
    死人啦! 沒醫德」等語，足生損害於張栩蘭、吳孟達之名譽
    。因認被告紀言蓁此部分涉犯刑法第309 條第1 項之公然侮
    辱罪嫌云云。
  (二)按犯罪事實應依證據認定之，無證據不得認定犯罪事實；又
    不能證明被告犯罪者，應諭知無罪之判決，刑事訴訟法第15
    4 條第2 項、第301 條第1 項分別定有明文。次按誹謗罪之
    故意，以行為人對其指摘或傳述之事足以損害他人名譽有所
    認識，並且進而決意加以指摘或傳述該事件之具體內容，始
    足當之；而立法者為體現憲法保障人民言論自由權利，設有
    刑法第311 條以善意發表言論之各款情形，為前開誹謗罪之
    特別違法阻卻事由，然其是否基於善意，應就具體事件而為
    持平、客觀之判斷，而非純就評論者或被評論者之立場判斷
    ，若無證據足證行為人係出於惡意下，自應推定其為善意。
    又因保護合法之利益以善意發表言論者，不罰，刑法第311
    條第1 款亦有規定；所謂「善意」者，乃惡意之對，係指行
    為人心意之初動，並無誹謗他人名譽之故意者言；「發表言
    論」，乃對於某事公開以文字與言詞，表示其個人之看法與
    主張或予以評論；至於「保護合法之利益」，指維護自己依
    法應享之權利與法益，且所採取之方式不逾越維持自己權益
    之範圍，並未逾越必要之程度而言。
  (三)檢察官認被告紀言蓁涉犯上開犯行，係以告訴人張栩蘭、吳
    孟達之指述，監視器光碟及翻拍照片為其主要論據。然經本
    院勘驗告訴人張栩蘭等提出之光碟結果，該98年5 月11日光
    碟係TVBS新聞，僅有畫面並無聲音，畫面除被告紀言蓁扮孝
    女，在藥局（即欣霖公司）前之街道灑冥紙及跪在藥局騎樓
    ，及「債務糾紛，債主沿路下跪哭求還錢」、「還我公道」
    、「怎麼有你這種沒良心的人，你叫我一個弱女子該怎麼辦
    」、「借百萬要不回，債主反被銀行催討」、「銀行每天委
    外的討債公司，都到我家來，我只是一個弱女子，我那有辦
    法承受這種壓力」、「藥局澄清，前夫欠債與我無關」、「
    那是她與我前夫之間的問題，說真的，跟我無關，那她是跟
    誰，她有那些資料（支票），她可以去查」、「錢要不回來
    ，債主沿路跪求還錢」等字幕外，並無起訴書所載被告紀言
    蓁在藥房客人面前出言「買藥？不要買啦！這都是假藥，會
    吃死人啦！沒醫德」情事，有本院勘驗筆錄在卷可憑（見本
    院卷第頁），是檢察官此部分所指，核與事實不符，要難認
    定被告紀言蓁有檢察官所指犯行。再者，被告紀言蓁雖於欣
    霖公司前之街道灑冥紙，並以孝女裝扮手持「欠錢」標語跪
    在該公司騎樓（見警卷第35頁之翻拍照片），然此係為促使
    張栩蘭之前夫即吳孟達之兄吳俊毅不要再迴避債務問題，此
    由證人吳孟達於本院審理中證稱：欣霖公司初始是由伊與張
    栩蘭、吳俊毅一起經營，招牌還是登霖藥局，後來吳俊毅跑
    路後，伊變成負責人，由伊和張栩蘭繼續經營等語（見本院
    卷第85頁），顯見被告紀言蓁拋撒冥紙及披麻帶孝之舉動，
    僅欲彰顯吳俊毅欠錢不還且避不見面之事實，主觀上並無侮
    辱張栩蘭或欣霖公司之故意，要無成立公然侮辱罪之餘地。
    揆諸前開規定及說明，本院就被告紀言蓁此部分犯行，本應
    為無罪之諭知，惟公訴人認此部分犯行，與前開論罪之公然
    侮辱罪部分為接續犯之一罪關係，故本院就此部分不另為無
    罪諭知，附此敘明。
四、原審以被告三人此部分罪證明確，予以論罪科刑，固非無見
    ；惟查：(1)被告紀言蓁、陳志敏被訴於98年5 月5 日及7 日
    共同恐嚇告訴人張栩蘭，及被告紀言蓁、傅翌豪被訴於98年
    5 月6 日共同恐嚇張栩蘭部分，尚不成立犯罪，詳後述，原
    審予以論罪科刑，尚有未洽；(2)被告紀言蓁被訴於98年5 月
    11 日 妨害名譽部分，亦不成立犯罪，原審予以論罪科刑，
    自有未洽；(3)被告三人前開所犯誹謗罪部分，原審認係犯刑
    法第309 條第1 項之公然侮辱罪，亦有未洽，公訴人上訴意
    旨，以被告三人量刑過輕，指摘上開原判決不當，固非可取
    ，惟原判決既有上開可議之處，自屬無可維持，應由本院將
    原判決撤銷改判。爰審酌被告三人不思理性催討債務，而為
    前開誹謗等犯行，造成告訴人張栩蘭、欣霖公司名譽受損，
    且被告紀言蓁所為恐嚇犯行，亦造成張栩蘭身心受創，誠屬
    不該，惟念被告三人犯後坦承犯行，尚有悔意，及被告三人
    犯罪手段、素行等一切情狀，分別量處如主文所示之刑，並
    斟酌被告等智識能力及家庭狀況等一切情形（詳警卷受詢問
    人欄之記載），均諭知如主文所示之易科罰金折算標準。末
    查，被告陳志敏前未曾受有期徒刑之宣告，有臺灣高等法院
    被告前案紀錄表在卷可憑，其因一時疏慮致犯本案犯行，犯
    後亦與告訴人張栩蘭等達成和解，有和解書在卷可憑（見本
    院卷一第95頁），信其經此教訓，當知警惕而無再犯之虞，
    本院綜核各情，認其所宣告之刑，以暫不執行為適當，依刑
    法第74條第1 項第1 款之規定，諭知緩刑2 年，以勵自新。
參、被告陳志敏、傅翌豪被訴恐嚇罪之無罪部分與被告紀言蓁被
    訴恐嚇罪之不另為無罪諭知部分：
一、起訴意旨略以：被告紀言蓁、陳志敏共同基於恐嚇（起訴書
    誤繕為妨害自由）之犯意聯絡及行為分擔，於98年5 月5 日
    下午4 時50分許，在上址告訴人吳孟達經營之欣霖公司處，
    當著在場不詳年籍姓名之客人面前，分別對告訴人張栩蘭、
    吳孟達恫嚇稱：「你現在報，我等你！我問你，他（即指吳
    俊毅）是不是欠豪哥那邊錢；因為你有欠錢，你去報，跟你
    講，到時候我們不會是這樣處理！那我有跟你講我要找吳先
    生... ，你沒欠錢，我找你幹嘛！」等語，及於同年月9 日
    ，在上址欣霖公司，對張栩蘭、吳孟達恫嚇稱：「開多久，
    就來鬧多久」、「明天拿白布條、灑冥紙」等語，致使張栩
    蘭、吳孟達心生畏懼後，被告紀言蓁與被告傅翌豪基於恐嚇
    之犯意聯絡，於99年5 月6 日晚間9 時9 分許，由傅翌豪對
    張栩蘭恫嚇稱：「你不認識我嘛? 警察就知道我是誰! （耕
    讀園火拚，唯一悻存者）」，使張栩蘭聞言心生畏懼後，復
    於同年月7 日晚間9 時25分許，二人接續前往上址欣霖公司
    ，由被告紀言蓁對張栩蘭恐嚇稱：「... 我忘記跟妳講，我
    是醫院出名的瘋子，瘋子來這邊，叫囂又不犯法! 怎樣! 妳
    咬我呀! 我每天就來這邊給你亂，鬧的妳雞犬不寧」等語，
    致使張栩蘭、吳孟達心生畏懼，致生危害於張栩蘭、吳孟達
    之安全。因認被告被告紀言蓁、陳志敏、傅翌豪此部分係犯
    刑法第305 條之恐嚇罪嫌等語。
二、按犯罪事實應依證據認定之，無證據不得認定犯罪事實；又
    不能證明被告犯罪者，應諭知無罪之判決，刑事訴訟法第15
    4 條第2 項、第301 條第1 項分別定有明文。次按所謂認定
    犯罪事實之證據，係指足以認定被告確有犯罪行為之積極證
    據而言，該項證據自須適合於被告犯罪事實之認定，始得採
    為斷罪之資料；又事實審法院對於證據之取捨，依法雖有自
    由判斷之權，然積極證據不足證明犯罪事實時，被告之抗辯
    或反證縱屬虛偽，仍不能以此資為積極證據應予採信之理由
    ；而認定犯罪事實所憑之證據，無論係直接證據或間接證據
    ，其為訴訟上之證明，須於通常一般之人均不致有所懷疑，
    而得確信其為真實之程度者，始得據為有罪之認定，倘其證
    明尚未達到此一程度，而有合理之懷疑存在，復無其他調查
    途徑可尋，法院即應為無罪之判決，最高法院分別著有29年
    上字第3105號、30年上字第482 號、76年臺上字第4986號判
    例可參。再按告訴人之告訴，係以使被告受刑事訴追為目的
    ，是其陳述是否與事實相符，仍應調查其他證據以資審認。
    末按刑法第305 條之恐嚇罪，係行為人以加害生命、身體、
    自由、名譽、財產之事恐嚇他人為其要件，且須有惡害通知
    ，始足當之。所謂惡害通知，係指明確而具體加害上述各種
    法益之意思表示，且客觀上一般人認為足以構成威脅，致接
    受意思表示者之生活狀態陷於危險不安，始屬相當；倘非具
    體明確，即難認係惡害通知。
三、公訴人認被告被告陳志敏、傅翌豪涉犯上述恐嚇罪嫌，無非
    係以被告三人偵查中之自白，告訴人張栩蘭、吳孟達之指述
    ，復有張栩蘭、吳孟達提供之監視器光碟、勘驗筆錄及監視
    器翻拍照片等為主要論據。訊據被告陳志敏、傅翌豪固不否
    認於上揭時間前往上址欣霖公司之藥局，然被告傅翌豪堅詞
    否認有起訴書所載上開恐嚇危害安全犯行，辯稱：98年5月6
    日晚上伊與紀言蓁到藥局，有說那些都是假藥，不要買等語
    ，但伊沒有恐嚇張栩蘭，也沒有說伊是「耕讀園火拚，唯一
    悻存者」等話語，且於98年5 月7 日，伊沒有與紀言蓁到上
    址藥局等語。經查：
  (一)被告陳志敏、傅翌豪於上述時日，分別與被告紀言蓁前往上
    址藥房時，告訴人吳孟達均未在場乙節，為證人吳孟達、張
    栩蘭於本院審理中結證在卷（見本院卷第84、85頁），是檢
    察官認被告陳志敏、傅翌豪在上址藥房，對告訴人吳孟達為
    起訴書所載之恐嚇危害安全犯行云云，顯係有誤。再者警卷
    所附監視光碟譯文，僅係節錄光碟內容，並無前後文，此觀
    警卷譯文甚明（見警卷第39至44頁），而檢察官勘驗筆錄亦
    是擷取部分光碟比對警卷譯文該節錄部份是否有誤，並未全
    程播放光碟內容並製作勘驗筆錄，有檢察官勘驗筆錄可憑（
    見偵查卷第23、72、75頁），是在未斟酌前後對話內容情況
    下，尚難僅憑上述光碟節錄譯文及勘驗筆錄遽為被告等3 人
    有為此部分恐嚇犯行之認定，合先敘明。
  (二)又被告紀言蓁及陳志敏於99年5月5日下午4時50分許，一同
    前往上址藥局，欲向告訴人張栩蘭前夫吳俊毅催討債務，被
    告紀言蓁拿出支票，張栩蘭質問被告紀言蓁支票非她所簽發
    ，何以到藥局找她，紀言蓁回稱這是開支票人的家，並要張
    栩蘭報警，被告陳志敏方質問是否有欠「豪哥」即傅翌豪錢
    等語，並對張栩蘭稱「你去報！現在去報！跟你講，到時候
    我們不是這樣處理。到時候不是這樣處理的。」，張栩蘭答
    稱：「你在恐嚇我。」，被告陳志敏回稱：「欠錢不還不是
    這樣處理」，張栩蘭再回稱：「小姐，我有欠你錢嗎？」並
    打電話報警等情，業據本院當庭勘驗告訴人張栩蘭等提供上
    開藥房監視光碟無訛，有本院勘驗筆錄在卷可憑（見本院卷
    第頁）。而由被告紀言蓁、陳志敏與告訴人張栩蘭之前開對
    話內容觀之，被告紀言蓁僅對張栩蘭陳稱可報警處理，而被
    告陳志敏雖對張栩蘭言及「現在去報！跟你講，到時候我們
    不是這樣處理」，然其並未進一步以危害通知告訴人張栩蘭
    ，僅言及張栩蘭報警後，會有不同之處理，難認在客觀上即
    已構成恐嚇之行為。
  (三)又被告紀言蓁、陳志敏於99年5 月9 日晚間7 時53分許前往
    欣霖公司催討債務時，被告陳志敏於質問張栩蘭老闆欠的錢
    何時要還時，係陳稱：「開多久，我們就來多久」、「要不
    然你就報警啊，叫警察過來處理啊！」等語，而非陳稱：「
    開多久，就來鬧多久」乙情，有本院勘驗筆錄可憑，且觀之
    陳志敏前述內容，並無以惡害通知之意，是起訴書認被告紀
    言蓁、陳志敏有恐嚇犯行，尚有誤會。另被告紀言蓁於是日
    固有說：「牽白布條喔，灑冥紙喔」，惟其係與被告陳志敏
    對話，且其二人前後對話如下：「陳志敏：明天拿那個。紀
    言蓁：牽白布條喔，灑冥紙喔。陳志敏：不用，就. 。紀言
    蓁：我爸我母（臺語，哭調），欠錢還錢喔，她不知道叫張
    什麼蘭喔，我忘記了。張媽阿蘭享年」，業經本院勘驗在卷
    （見本院卷第71頁背面），顯見並非係以將來惡害通知張栩
    蘭，而係催討債務至明，是公訴人認渠二人此部分犯行，亦
    構成恐嚇罪，尚有誤會。
  (四)又於98年5 月6 日晚間9 時9 分，被告傅翌豪與紀言蓁在上
    址藥房內，被告傅翌豪固對張栩蘭陳稱：「你不認識我啊，
    等一下警察來，警察就知道我是誰啦」之話語，然其二人當
    時對話原文如下：「張栩蘭：你叫什麼什麼名字。傅翌豪：
    我叫什麼名字，你不認識我啊。張栩蘭：我不認識你。傅翌
    豪：你不認識我，你有跟我算過錢，你不認識我啊，等一下
    警察來，警察就知道我是誰啦。張栩蘭：你是誰」。傅翌豪
    ：我是誰，就那個，你先生在樓下開支票給我，你不記得我
    誰嗎。張栩蘭：你是誰啊。傅翌豪：不告訴你我是誰，不要
    跟沒水準的人說話啦。」，且被告傅翌豪說完後，即起身往
    藥房騎樓外走去，迄至警察接獲張栩蘭報案抵達藥房後，被
    告傅翌豪亦未曾說「耕讀園火拚，唯一悻存者」之話語等情
    ，業經本院當庭勘驗張栩蘭提供之上開時日藥房監視器光碟
    無訛，並有本院勘驗筆錄在卷可憑（見本院卷第69頁背面、
    第70頁），是檢察官認被告傅翌豪以「警察就知道我是誰（
    耕讀園火拚，唯一悻存者）」之話語恐嚇張栩蘭，恐係有誤
    。再參以證人張栩蘭於本院審理中結具證稱：伊忘記「耕讀
    園火拚，唯一悻存者」是否係傅翌豪於98年5 月6 日講的，
    還是同年6 月5 日講的，警卷第41頁之譯文是伊做的，因伊
    不確認是哪天講的，才用括號即（），如果是確定有講的部
    分，伊就引號即「」等語（見本院卷第84頁），是被告傅翌
    豪辯稱於98年5 月6 日並未出言恐嚇張栩蘭，非屬無據，應
    堪採信。另被告傅翌豪於98年5 月7 日並未與被告被告紀言
    蓁一同前往上址藥局，該日陪同被告紀言蓁前往者，係紀言
    蓁之另名有男性友人，且該名男子僅詢問張栩蘭可否聯絡吳
    俊毅，並無其他恐嚇言語等情，業經本院當庭勘驗上開時日
    上址藥房監視器光碟無訛，是公訴人認被告傅翌豪此日與被
    告紀言蓁有共同以要每天去亂，鬧到張栩蘭雞犬不寧等話語
    恐嚇張栩蘭，尚有誤會。
  (三)綜上所述，被告三人於上開起訴書所載時日，並未對吳孟達
    為恐嚇之犯行，且被告紀言蓁、陳志敏於98年5 月5 日及9
    日至上址藥房所為言論，客觀上非屬將來惡害之通知，而被
    告傅翌豪與紀言蓁於98年5 月6 日共同前往上址藥房時，傅
    翌豪亦無以「耕讀園火拼，唯一倖存者」之以暗示傅翌豪係
    黑道火拼份子話語恐嚇張栩蘭，且被告傅翌豪於98年5 月7
    日更未前往上址藥房與被告紀言蓁共同為前述「要每天去亂
    ，鬧到妳雞犬不寧」之話與恐嚇張栩蘭，且無積極證據足以
    證明被告三人有公訴人此部分所指恐嚇危害安全犯行，本均
    應為無罪諭知，惟起訴書認被告紀言蓁此部分犯行，與前開
    論罪部分有接續犯之裁判上一罪關係，本院應就被告紀言蓁
    部分不另為無罪諭知，而就被告陳志敏、傅翌豪部分為無罪
    判決。
四、原審簡易判決關於此部分，未及詳究上情，遽為被告紀言蓁
    、陳志敏、傅翌豪論罪科刑，並與其上開有罪部分定應執行
    刑，均有未合。檢察官此部分上訴，指摘原判決量刑過輕有
    所不當，雖無理由，惟原審判決既有上開可議之處，自應由
    本院將原判決關於此部分恐嚇犯行及被告三人各定應執行刑
    部分均予撤銷，並改判被告陳志敏、傅翌豪無罪（被告紀言
    蓁則不另為無罪諭知，如前述）。
五、另按檢察官聲請以簡易判決處刑之案件，經法院認為有第45
    1 條之1 第4 項但書之情形者，應適用通常訴訟程序審判之
    。刑事訴訟法第452 條定有明文。又按對於簡易判決之上訴
    ，準用刑事訴訟法第三編第一章及第二章之規定，管轄第二
    審之地方法院合議庭受理簡易判決上訴案件，應依通常程序
    審理。其認案件有刑事訴訟法第452 條之情形者，應撤銷原
    判決，逕依通常程序為第一審判決。法院辦理刑事訴訟簡易
    程序案件應行注意事項第14項亦定有明文。本件原審改依簡
    易審判程序，對被告陳志敏、傅翌豪以恐嚇罪科刑，經本院
    撤銷原判決，改判其二人無罪，已詳如前述，足認檢察官聲
    請簡易判決處刑為不適當，而有刑事訴訟法第451條之1第4
    項但書第3款之情形，故依前揭規定，應由本院合議庭逕依
    通常程序審理後，自為第一審判決，檢察官如不服本判決，
    仍得於法定上訴期間內，向管轄之第二審法院提起上訴，附
    此敘明。
據上論斷，應依刑事訴訟法第455 條之1 第1 項、第3 項、第45
2 條、第369 條第1 項前段、第364 條、第299 條第1 項前段、
第300 條、第301 條第1 項，刑法第28條、第305 條、第309 條
、第310 條第1 項、第55條、第41條第1 項前段、第74條第1 項
第1 款，刑法施行法第1 條之1 ，判決如主文。
本案經檢察官陳雅瑩到庭執行職務。
中    華    民    國   100    年    1     月    11    日
              刑事第十一庭審判長法  官  林慧英
                                法  官  林學晴
                                法  官  廖純卿
以上正本證明與原本無異。
被告紀言蓁部分均不得上訴。
被告陳志敏、傅翌豪被訴恐嚇罪部分，得上訴。如不服本判決，
應於收受送達後10日內向本院提出上訴書狀（應附繕本）。
                                 書記官 柳寶倫
中    華    民    國   100    年    1     月    11    日
附錄論罪科刑法條
中華民國刑法第305條
（恐嚇危害安全罪）
以加害生命、身體、自由、名譽、財產之事，恐嚇他人致生危害
於安全者，處 2 年以下有期徒刑、拘役或 3 百元以下罰金。
中華民國刑法第309條
（公然侮辱罪）
公然侮辱人者，處拘役或 3 百元以下罰金。
以強暴犯前項之罪者，處 1 年以下有期徒刑、拘役或 5 百元以
中華民國刑法第310條
（誹謗罪）
意圖散布於眾，而指摘或傳述足以毀損他人名譽之事者，為誹謗
罪，處 1 年以下有期徒刑、拘役或 5 百元以下罰金。
散布文字、圖畫犯前項之罪者，處 2 年以下有期徒刑、拘役或
1 千元以下罰金。
對於所誹謗之事，能證明其為真實者，不罰。但涉於私德而與公
共利益無關者，不在此限。下罰金。